臺灣彰化地方法院刑事判決
109年度原訴字第23號
                                     110年度訴字第76號
公  訴  人  臺灣彰化地方檢察署檢察官 
被      告  陳仲寅


                    （另案於法務部矯正署臺北監獄臺北分監執行中）
指定辯護人  陳詠琪律師
上列被告因加重詐欺等案件，經檢察官提起公訴（109年度偵字
第9963號、第10050號、第10652號），及追加起訴（109年度偵
字第13124號），暨移送併辦審理（109年度少連偵字第173號、1
09年度偵字第13124號、臺灣臺南地方檢察署110年度偵字第4427
號），本院依簡式審判程序，合併判決如下：
    主  文
丙○○幫助犯三人以上共同犯詐欺取財罪，共二罪，均累犯，各處
有期徒刑八月。應執行有期徒刑一年。
    事  實
一、丙○○雖未加入吳浩銘（綽號瞎子，未據起訴）、「金蘋果」
    所屬之詐欺集團，仍基於幫助加重詐欺取財、洗錢之犯意，
    於民國109年4月初之某日，向吳浩銘介紹蔡慶翰（「易信」
    暱稱為「蠟筆小新得武漢」，業已審結）加入該詐欺集團，
    蔡慶翰負責領取人頭帳戶提款卡之工作；又於同年4月19日
    ，介紹甲○○（「易信」暱稱為「無名小卒」，另行審結）給
    吳浩銘，參加同一詐欺集團，甲○○則擔任「車手」，負責提
    領詐欺集團詐騙得來之款項。
二、嗣甲○○、蔡慶翰、莊予恩、乙○○（業已審結）及所屬詐欺集
    團其他成員，共同意圖為自己不法之所有，基於三人以上共
    同詐欺取財、洗錢之犯意聯絡，分別為以下之行為：
  ㈠詐欺集團成員，於附表一所示之時間，以所示之方式，向李
    玲瑤、張林萱施用詐術，李玲瑤因而誤信為真，將所示之金
    融機構帳戶提領工具，寄往所示之超商。蔡慶翰則依指示，
    於附表一所示之時間、地點，領取李玲瑤、張林萱寄送之包
    裹（其內有所示之人頭帳戶提領工具），且再將之寄送給其
    他詐欺集團成員（此部分不構成洗錢）。嗣詐欺集團成員於
    附表二、三所示之時間，以所示之方式，向所示之人行騙，
    他們因而陷於錯誤，將所示之金額，匯入所示之人頭帳戶內
    。嗣詐騙集團成員再通知乙○○、甲○○前往所示之地點取款，
    並分別轉交給莊予恩，且莊予恩亦負責監控乙○○、甲○○之任
    務，避免取款車手「黑吃黑」，莊予恩再將款項另轉交給詐
    騙集團成員「黃瑋銘」，因而成功掩飾、隱匿詐欺不法所得
    之去向。
  ㈡詐欺集團成員於附表四所示之時間，以所示之方式，向丁○○
    行騙，丁○○因而陷於錯誤，將所示之金額，匯入所示之人頭
    帳戶內。詐欺集團隨即指示甲○○前往領款，並將之轉交給詐
    欺集團成員吳浩銘，因而成功掩飾、隱匿詐欺不法所得之去
    向。
    理  由
一、前揭犯罪事實，業經被告丙○○迭於偵查、本院審理時自白在
    案，且經證人即同案被告甲○○、莊予恩、蔡慶翰、乙○○、證
    人即附表所示之被害人兼或於警詢、偵查中證述明確，復有
    自動櫃員機監視器翻拍照片、便利商店監視器翻拍照片、員
    警蒐證照片、附表所示被害人提出之行動電話畫面翻拍照片
    、相關匯款資料、網路轉帳明細、存摺影本、行動電話畫面
    翻拍照片在卷可以證明，足見被告前揭任意性之自白與事實
    相符。從而，本案事證明確，應依法論科。
二、論罪科刑：
　㈠核被告丙○○如犯罪事實欄所示之2次所為，均係犯刑法第30條
    第1項前段、洗錢防制法第14條第1項之幫助洗錢罪及刑法第
    30條第1項、第339條之4第1項第2款之幫助三人以上共同犯
    詐欺取財罪。
　㈡公訴人雖然認為，被告構成上開罪名之正犯，然而：
　⒈根據卷內證據資料顯示，被告僅介紹蔡慶翰、甲○○給吳浩銘
    認識（起訴書犯罪事實欄亦如此認定），並無任何證據顯示
    被告實際參與後續的詐欺取財、洗錢犯行。
　⒉雖然被告於偵查中表示可以獲得「介紹費」，但其於偵訊、
    本院審理時改稱：當時吳浩銘有要給我報酬，但我拒絕，我
    並沒有抽到成等語，卷內並無任何證據資料顯示，被告已經
    從吳浩銘等詐欺集團成員中，獲得任何報酬。
　⒊蔡慶翰雖然於警詢表示：我每領一個包裹，被告可以向上手
    拿1,000元之報酬，之後他再分給500元等語（見臺灣彰化地
    方檢察署109年度他字第1231號卷第143頁），但卻又於當日
    警詢、偵訊稱，報酬是「金蘋果」給付（偵訊部分，可見同
    上卷第180頁至第181頁），可見蔡慶翰前後證詞並不一致，
    且就被告有無指示蔡慶翰領取包裹乙節，蔡慶翰於偵訊稱被
    告有以LINE通訊軟體指示等情（見同上卷），但卻又於另次
    偵訊改稱是「金蘋果」指示等語（見臺灣臺南地方檢察署11
    0年度偵字第4427號卷第91頁至第93頁），此部分之證述，
    亦有矛盾，且並無任何證據可以佐證其上開不利於被告之指
    證為真，依據罪疑唯輕，自應為有利於被告之認定。據此，
    被告僅介紹蔡慶翰加入詐欺集團，關於如何領取包裹、報酬
    之支付，均與被告無關。
　⒋甲○○於警詢、偵訊，均表示其係經由被告的介紹，加入「瞎
    子」（即吳浩銘）所屬之詐欺集團，但關於如何收受人頭帳
    戶提款卡、如何提領款項、報酬之領取，均受「瞎子」之指
    揮，被告並未參與等情，此一證詞，與蔡慶翰上開有利於被
    告之證述相符，難認被告於介紹之後，有再進一步參與後續
    的詐欺、提領、收受詐欺犯罪所得的行為。
　⒌因此，依據犯罪支配理論，難以認定被告具有任何功能性的
    犯罪支配，無法論以共同正犯，因此，公訴人上開認定，容
    有誤會（本院認為，正犯與幫助犯為參與情節的認定與罪名
    適用問題，基本論罪法條並無不同，本案被告坦承較輕的幫
    助犯行，對於訴訟防禦權並無妨礙，自無變更起訴法條之適
    用問題）。至於被告僅基於介紹的角色，而由吳浩銘與蔡慶
    翰、甲○○洽談後續參與細節，亦難認被告有任何招募行為，
    在此一併指明。
　㈢被告介紹蔡慶翰、甲○○加入詐欺集團的時間點不同，犯意有
    別，應屬2個幫助行為，而幫助犯從屬於正犯，蔡慶翰、甲○○雖然共同實施附表一至三所示之正犯犯行，但被告僅有單
    一之幫助行為，應論以行為單數，其以一行為同時觸犯上開
    罪名，為想像競合犯，應從一重之幫助加重詐欺罪處斷。而
    關於附表四部分，為甲○○所參與，與蔡慶翰無關，此部分之
    幫助犯行，無法被介紹蔡慶翰加入詐欺集團的犯行所包括，
    自應單獨論罪，且亦為想像競合犯，應從一重論以幫助加重
    詐欺罪。
　㈣被告所犯上開2罪，犯意各別、行為互異，應分論併罰之。
　㈤被告前於民國107年間，因施用毒品、幫助詐欺等案件，經判
    處應執行有期徒刑10月、8月確定，經接續執行，於108年9
    月26日縮短刑期假釋出監，於108年12月10日假釋期滿未經
    撤銷，視為執行完畢等情，此有臺灣高等法院被告前案紀錄
    表在卷可佐，其於前案有期徒刑執行完畢後，5年以內故意
    再犯本件有期徒刑以上之罪，為累犯，就法定最高度刑部分
    ，均應依法加重其刑，本院考量被告所犯前案亦屬幫助詐欺
    取財罪，被告於前案執行完畢後1年內，即再犯本案犯行，
    可見前案之執行無法達到預防之效果，被告已經展現高度之
    法敵對意識，予以加重最低度刑，並無罪責不相當之情形，
    依據司法院大法官釋字第775號解釋意旨，均應依法加重最
    低度本刑。
　㈥被告所為上開幫助洗錢、詐欺犯行，均應依刑法第30條第2項
    之規定，減輕其刑（想像競合犯本質為數罪，自應就各罪之
    加重、減輕事由予以詳列），且其於本院審理時自白上開洗
    錢犯行，應依洗錢防制法第16條第2項之規定，就幫助洗錢
    罪部分，減輕其刑，併依法遞減之，且依法先加重後（遞）
    減輕之。
　㈦爰審酌被告前有幫助詐欺前科，當知介紹車手提供詐欺集團
    助力，將增加被害人尋求救濟之困難，造成社會人心不安，
    亦助長詐騙犯罪者之氣焰，使詐欺犯罪者得以順利取得詐欺
    所得之財物，危害財產交易安全，且本案被害人所受之整體
    損害非小，犯罪所生之損害甚為嚴重，而被告於犯罪後未能
    賠償任何損失，難認其於犯罪後積極彌補損害，但本院考量
    被告於犯罪後坦承犯行，態度尚佳，另斟酌其於本院審理時
    自述：我的學歷是高職畢業，已婚，有1個5歲的小孩，107
    年間我有擔任過車手，出監後因為小孩還小，我當時以為吳
    浩銘約我只是要聊天而已，我並沒有答應他繼續從事詐欺犯
    行，而我所涉犯之臺北及士林的案件，是因為有朋友請我幫
    他領博奕的款項等語之教育程度、家庭生活狀況及犯罪動機
    ，辯護人請求本院從輕量刑、公訴人對於量刑並無意見等一
    切情狀，分別量處如主文所示之刑。
　㈧又刑法第50條、第51條並未明文規定在個案中應該如何量定
    應執行之刑，對此，本院認為數罪併罰案件定應執行刑之目
    的在於「罪責原則」及「特別預防」之考量，刑罰之一般預
    防功能，將使行為人淪為「警惕世人」的工具（手段），侵
    害人性尊嚴（刑罰的一般預防功能在於立法者所設定的法定
    刑的本身），不應該在量刑或定應執行刑予以考慮，而經過
    此一特別之量刑程序，方能充分反應各行為整體之不法內涵
    ，進而進行充分且不過度的罪責評價，尤其是各宣告刑對於
    行為人的刑罰意義，也應該充分考量行為人本身的人格特性
    及刑罰經濟原則，過重的刑罰反而無法達到教化之目的，更
    有可能違反比例原則。此外，本院亦認刑法第57條所規定之
    各款量刑事由，就同一事由在定應執行之刑時予以再次評價
    ，並不違反「雙重評價禁止」，主要的理由在於兩者的制度
    目的不同，在決定宣告刑時，法院應該考量宣告刑之處遇是
    否合乎罪責原則與特別預防功能，在罪責框架基礎內決定具
    體刑度，但在決定應執行刑時，則是出於整體刑罰執行的考
    量，行為人的人格罪責，已經在各罪宣告刑累加的上限下，
    作為得減輕應執行之刑之事由，尤其是行為人所犯數罪的犯
    罪特質，總和的累加觀察，更可以充分反應行為人的主觀法
    敵對意思，以及法益侵害的總體威脅程度。因而斟酌本案被
    告所犯，均屬幫助加重詐欺取財及幫助洗錢罪，犯罪罪質同
    一、犯罪手法雷同、犯罪時間相近，本案整體財產法益侵害
    程度非輕，但被告犯罪後坦承全部犯行，又有上述家庭生活
    與經濟狀況等一切情狀，定應執行之刑如主文所示。
三、卷內無任何證據顯示被告犯本案獲有犯罪所得，自無不法利
    得沒收或追徵之問題。
四、關於移送併辦部分：臺灣彰化地方檢察署檢察官移請併辦部
    分（109年度少連偵字第173號、109年度偵字第13124號）、
    臺灣臺南地方檢察署檢察官移送併辦部分（110年度偵字第4
    427號）與已起訴、上開論罪部分，為事實上同一案件，本
    院自得予以審理。
五、依刑事訴訟法刑事訴訟法第273條之1第1項、第299條第1項
    前段，判決如主文。
本案經檢察官陳鼎文提起公訴、移送併辦（109年度少連偵字第1
73號），檢察官陳立興追加起訴、移送併辦（109年度偵字第131
24號），檢察官徐書翰移送併辦（110年度偵字第4427號），檢
察官陳昭蓉、吳皓偉到庭執行職務。
中　　華　　民　　國　　110 　年　　11　　月　　29　　日
                  刑事第五庭  法  官  陳德池
以上正本證明與原本無異。　　　　　　　　　
如不服本判決，應於收受判決後20日內向本院提出上訴書狀，並
應敘述具體理由。其未敘述上訴理由者，應於上訴期間屆滿後20
日內向本院補提理由書（均須按他造當事人之人數附繕本）「切
勿逕送上級法院」。
告訴人或被害人對於判決如有不服具備理由請求檢察官上訴者，
其上訴期間之計算係以檢察官收受判決正本之日期為準。
中　　華　　民　　國　　110 　年　　11　　月　　30　　日
　　　　　　　　　            書記官  陳孟君
附錄論罪科刑法條全文：
洗錢防制法第2條
本法所稱洗錢，指下列行為：
一、意圖掩飾或隱匿特定犯罪所得來源，或使他人逃避刑事追訴
    ，而移轉或變更特定犯罪所得。
二、掩飾或隱匿特定犯罪所得之本質、來源、去向、所在、所有
    權、處分權或其他權益者。
三、收受、持有或使用他人之特定犯罪所得。

洗錢防制法第14條
有第二條各款所列洗錢行為者，處7年以下有期徒刑，併科新臺
幣5百萬元以下罰金。
前項之未遂犯罰之。
前二項情形，不得科以超過其特定犯罪所定最重本刑之刑。

中華民國刑法第339條之4第1項
犯第339條詐欺罪而有下列情形之一者，處1年以上7年以下有期
徒刑，得併科1百萬元以下罰金：
一、冒用政府機關或公務員名義犯之。
二、三人以上共同犯之。
三、以廣播電視、電子通訊、網際網路或其他媒體等傳播工具，
    對公眾散布而犯之。

附表一（詐騙人頭帳戶提領工具）：
編號 詐騙過程 帳戶提領工具領取過程 1 （被害人李玲瑤） 李玲瑤於109年4月6日下午2時許，在FB看到應徵工作的貼文，李玲瑤與之聯繫後，詐欺集團成員要求李玲瑤提供金融機構之存簿與金融卡供審核，李玲瑤誤信為真，於109年4月7日凌晨3時55分許，將其所有、下列2個帳戶之存摺、金融卡（含密碼），寄至位於彰化縣○○市○○路00號1樓之「全家超商金師店」。 ⒈元大商業銀行000-00000000000000號帳戶 ⒉中國信託商業銀行000-000000000000號帳戶 蔡慶翰於109年4月9日晚間8時47分許，聽從「金蘋果」之指示，前往「全家超商金師店」，領取李玲瑤寄出之左列帳戶提領工具。之後，將之寄給詐欺集團之不詳成員收受。 2 （被害人張林萱） 張林萱於109年4月1日某時許，在FB看到每月3,000元出租帳戶之資訊，張林萱誤信為真，於109年4月16日晚間9時許，將下列2個帳戶之存摺、金融卡（密碼已經依指示變更，此為其子之帳戶，平時由張林萱保管使用），寄至位於彰化縣○○市○○路0段000號之「全家超商金泰店」。 ⒈中華郵政0000000-0000000號帳戶（戶名：張忻愷） ⒉中華郵政0000000-0000000號帳戶（戶名：張忻皓） 蔡慶翰於109年4月18日上午5時許，聽從「金蘋果」之指示，搭乘計程車（車牌號碼：000-0000號），前往「全家超商金泰店」，領取張林萱寄出之左列帳戶提領工具。之後，再前往彰化空軍一號，將之寄送往高雄市○○○路○○○○號客運，給詐欺集團之不詳成員收受。 

附表二（被害人遭騙匯入李玲瑤提供之帳戶內，取款車手為乙○○
）：
編號 詐騙過程 提款過程 1 （被害人周孟誼） 詐騙集團成員於109年4月11日下午3時48分許，撥打電話給周孟誼，佯稱係MOMO購物網站客服人員，因操作錯誤，誤將周孟誼設為經銷商，須操作銀行APP解除信用卡支付等語，致周孟誼陷於錯誤，依指示分別於同日下午3時52分許起，接續匯款4萬9,987元、1萬8,132元，至李玲瑤之元大商業銀行帳號00000000000000號帳戶內（合計6萬8,119元）。 乙○○於下列時間、地點，持李玲瑤左列銀行帳戶之金融卡，提領所示之金額： ⒈於109年4月11日下午3時56分許起，在位於高雄市○○區○○○路000號之高雄銀行總行，接續提領9萬9,900元。 ⒉於同日下午4時6分許起，在位於高雄市○○區○○○路000號之陽信商業銀行左營分行，接續提領4萬3,000元。 2 （被害人張皓旻） 詐騙集團成員於109年4月11日下午3時7分許，撥打電話給張皓旻，佯稱係MOMO購物網站客服人員，因出貨時貼錯單據，將被扣款1萬2,000元，須按行動電話簡訊所載序號輸入轉帳帳號及金額以止付等語，致張皓旻陷於錯誤，依指示於同日下午4時許，匯款4萬9,987元，至李玲瑤之上開元大商業銀行帳戶內。  3 （被害人陳萱慈） 詐騙集團成員於109年4月11日下午3時18分許，撥打電話給陳萱慈，佯稱係小三美日購物網人員，誤將賴怡君設定為高級會員，需操作ATM解除設定，陳萱慈因而陷於錯誤，於同日下午4時許，以ATM轉帳2萬5,035元，至李玲瑤之同上元大商業銀行帳戶內。  4 （被害人曾啟仲） 詐騙集團成員於109年4月11日晚間8時24分許，撥打電話給曾啟仲，佯稱係MOMO購物網站人員，因作業疏失將連續扣款，需操作ATM解除設定等語，曾啟仲因而陷於錯誤，於同日晚間9時46分許起，至9時57分許，以ATM轉帳、存款之方式，接續轉出11萬9,983元，至李玲瑤之中國信託商業銀行帳號000000000000號帳戶內。 乙○○於下列時間、地點，持李玲瑤之左列帳戶金融卡，提領所示之金額： ⒈於109年4月11日晚間9時57分許起，在位於高雄市○○區○○○路000號之高雄銀行，提領8萬9,900元。 ⒉於同日晚間10時許起，在位於高雄市○○區○○○路00號之中國信託商業銀行博愛分行，提領13萬元。 ⒊於翌日（12日）凌晨0時47分許，在位於高雄市○○區○○○路000號之中國信託商業銀行九如分行，提領2萬元。 5 （被害人鄒廷鈞） 詐騙集團成員於109年4月11日晚間8時50分許，撥打電話給鄒廷鈞，佯稱係MOMO購物網站人員，因之前購物設定為分期付款，將被連續扣款，需操作網路銀行解除設定等語，鄒廷鈞因而陷於錯誤，於109年4月12日凌晨0時20分許，以網路銀行匯款3萬9,987元，至李玲瑤之上開中國信託商業銀行帳戶內。  6 （被害人邱家瑜） 詐騙集團成員於109年4月4日下午某時許，撥打電話給邱家瑜，佯稱係好買寶貝HerBuy網路購物人員，因作業疏失，多消費一筆訂單，需操作ATM以協助退款等語，邱家瑜因而陷於錯誤，於109年4月12日凌晨0時9分許，至0時31分許，以ATM接續匯款8萬65元，至李玲瑤之同上中國信託商業銀行帳戶內。  

附表三（被害人遭騙匯入張林萱提供之帳戶內，取款車手為甲○○
）：
編號 詐騙過程 提款過程 1 （被害人李蕙瑄） 詐騙集團成員於109年4月19日下午4時26分許，撥打電話給李蕙瑄，佯稱係金石堂網站客服人員，因業務疏失，將李蕙瑄帳號提升為經銷商等級，將按月扣款5萬元，需操作ATM確認身份，李蕙瑄因而陷於錯誤，於同日下午5時27分許，以ATM匯款1萬5,985元，至張忻愷之中華郵政帳號00000000000000號帳戶內。 甲○○於下列時間、地點，持張忻愷、張忻皓之左列郵局帳戶金融卡，提領下述之金額：（張忻愷郵局帳戶） ⒈於109年4月19日下午4時15分許起，在位於高雄市○○區○○○路0號之國泰世華銀行四維分行，提領9萬9,000元。 ⒉於同日下午4時36分許起，在位於高雄市○○區○○○路000號之永豐商業銀行南高雄分行，提領3萬5,000元。 ⒊於同日下午5時56分許起，在位於高雄市○○區○○○路0號之彰化商業銀行苓雅分行，提領1萬6,000元。（張忻皓郵局帳戶） ⒋於同日下午5時29分許起，在位於高雄市○○區○○○路0號之國泰世華銀行四維分行，提領14萬9,000元。 2 （被害人謝忠益） 詐騙集團成員於109年4月19日下午2時27分許，撥打電話予謝忠益，佯稱係購物網人員，因之前購買面膜設定上有出錯，需操作ATM取消等語，謝忠益因而陷於錯誤，於同日下午4時22分許起，以ATM匯款5,000元至張忻愷上開中華郵政帳戶內。  3 （被害人賴怡君） 詐騙集團成員於109年4月19日下午3時22分許，撥打電話給賴怡君，佯稱係購物網人員，誤將賴怡君之卡片升級，必須每月消費幾千元才能保有權益，要找銀行處理帳號，否則帳戶內的錢會被銀行轉走等語，賴怡君因而陷於錯誤，於同日下午4時5分許起，至同日下此4時25分許，以ATM接續匯款共匯款12萬9,111元至張忻愷之同上中華郵政帳戶內，又於同日下午4時50分許至4時54分許，共匯款11萬9,880元，至張忻皓之中華郵政帳號00000000000000號帳戶內。  

附表四（110年度訴字第76號，取款車手為甲○○）：
編號 詐騙過程 提款過程 1 （被害人丁○○） 詐騙集團成員於109年4月19日下午3時52分許，撥打電話給丁○○，佯稱係露天拍賣網站、華南銀行客服人員，因刷錯條碼，將被自動扣款，須操作ATM解除設定等語，致丁○○陷於錯誤，依指示分別於同日下午6時31分許起，匯款6萬9,985元，至程清淋之中華郵政帳號0000000-0000000號帳戶內。 甲○○於109年4月19日下午6時47分至6時52分許，在位於高雄市○○區○○○路000號之日盛銀行前金分行，接續提領9萬9,000元。